【裁判字號】    98,易,102
【裁判日期】    980326
【裁判案由】    妨害自由等
【裁判全文】
臺灣臺中地方法院刑事判決               98年度易字第102號
公  訴  人  臺灣臺中地方法院檢察署檢察官
被      告  甲○○
                    國民
                      5號
上列被告因妨害自由等案件，經檢察官提起公訴（97年度偵緝字
第2500號），本院判決如下：
    主    文
甲○○共同犯恐嚇危害安全罪，處有期徒刑貳月，如易科罰金，
以新臺幣壹仟元折算壹日；又共同犯恐嚇危害安全罪，處有期徒
刑月，如易科罰金，以新臺幣壹仟元折算壹日。應執行有期徒
刑肆月，如易科罰金，以新臺幣壹仟元折算壹日。
    事    實
一、緣綽號「阿扁」之丁鏞憲（另案審理中）與其前妻許尹間
    有家事糾紛，許尹因而向本院家事法庭申請暫時保護令，
    該保護令並於民國96年8月30日核准（本院96年度暫家護字
    第986號）生效，詎丁鏞憲仍於96年10月29日晚間，因在彰
    化縣員林鎮駕車尾隨並追撞許尹所駕駛之車輛，而在彰化
    縣員林鎮火車站前之廣場為許尹報警當場逮捕，丁鏞憲因
    此心生不滿，遂指示甲○○向當時暫住於臺中縣大里市○○
    路176巷95號娘家處之許尹示警。甲○○遂於96年11月1日
    晚間20時許，以電話向不知情之任職於計程車行之丙○○叫
    車，由丙○○駕駛車號5551-NC之自小客車搭載甲○○及另2
    名姓名、年籍均不詳之成年男子前往許尹之上揭住處，甲
    ○○等人於96年11月1日21時42分許到達許尹住處後，甲
    ○○即向許尹表示係「阿扁」叫來的人，並與丁鏞憲、另
    2名一同前去之成年男子共同基於犯意聯絡，對許尹稱：
    「『阿扁』違反保護令的事是妳害的，妳出入小心一點」、
    「要節制（台語）一點」、「我住附近，會每天過來『泡茶
    』」等語，以此等加害生命、身體之事恐嚇許尹，令許尹
    心生畏懼，致生危害於安全，甲○○及該二名男子於警告
    許尹後，隨即搭乘丙○○所駕駛之上開自小客車離開現場
    。
二、嗣甲○○與丁鏞憲再度基於恐嚇危害安全之犯意聯絡，由甲
    ○○於96年11月8日晚間打電話叫不知情之丙○○駕駛車號
    5551-NC之自小客車至彰化縣員林鎮○○路海洋森林游泳池
    前廣場等候，嗣甲○○乃告知丙○○將攜帶裝滿紅色油漆之
    油漆桶之三名姓名、年籍均不詳之成年男子載往上開臺中縣
    大里市○○路176巷95號處所，該三名男子到達許尹之上
    開住處後，即基於與甲○○、丁鏞憲共同之犯意聯絡，下車
    以紅色油漆四處潑灑在許尹娘家住處大門門口、庭院地板
    、許尹之兄長許皓鈞及其妻陳宜珊之機車、自小客車上（
    毀損部分未據告訴），以此等加害生命、身體、財產之事，
    恫嚇許尹，使許尹因而心生畏懼，致生危害於許尹及
    其家人之安全。
三、案經許尹訴由臺中縣警察局霧峰分局報告臺灣臺中地方法
    院檢察署檢察官偵查起訴。
    理    由
一、證據能力方面：按被告以外之人（包括證人、鑑定人、告訴
    人、被害人及共同被告等）於審判外之陳述雖不符刑事訴訟
    法第159條之1至之4等4條之規定，而經當事人於審判程序同
    意作為證據，法院審酌該言詞陳述或書面陳述作成時之情況
    ，認為適當者，亦得為證據；當事人、代理人或辯護人於法
    院調查證據時，知有刑事訴訟法第159條第1項不得為證據之
    情形，而未於言詞辯論終結前聲明異議者，視為有前項之同
    意，同法第159條之5定有明文。立法意旨在於傳聞證據未經
    當事人之反對詰問予以核實，原則上先予排除。惟若當事人
    已放棄反對詰問權，於審判程序中表明同意該等傳聞證據可
    作為證據；或於言詞辯論終結前未聲明異議，基於尊重當事
    人對傳聞證據之處分權，及證據資料愈豐富，愈有助於真實
    發見之理念，且強化言詞辯論主義，使訴訟程序得以順暢進
    行，上開傳聞證據亦均具有證據能力。查本件檢察官、被告
    對於本案卷內相關證人之證述、文書卷證資料，於本院98
    年1月19日行準備程序中、本院98年2月19、3月12日日審理
    中，並未就有何於刑事訴訟法第159條第1項不得為證據之情
    形於本院言詞辯論終結前聲明異議，且有關本案諸證人之證
    述、文書卷證資料亦經本院於審理期日逐一提示、朗讀，並
    告以要旨，本院復審酌相關證人證述筆錄製成、文書卷證資
    料取得，並無證據顯示有何違背程序規定情事，依據上述之
    說明，均應具有證據能力。
二、訊據被告甲○○固坦承有於96年11月1日與另2名姓名、年籍
    均不詳之男子，搭乘證人丙○○所駕駛之車輛，共同前往證
    人即被害人許尹之住處，惟矢口否認有何起訴書所載之上
    揭犯行，辯稱：伊只有在11月1日那天到許尹家，是綽號
    「扁兄」之丁鏞憲叫伊去的，目的是要幫忙瞭解許尹與丁
    鏞憲之間的債務糾紛，伊沒有出言恐嚇許尹，只跟她說有
    債務可以跟丁鏞憲好好講；至於11月8日那天，伊雖然有叫
    證人丙○○的車，但是伊並沒有上車，只有另外那三個人上
    車，伊那天沒有去許尹娘家潑灑油漆，也不知道有潑油漆
    的事情云云。惟查：
  (一)被告於96年11月1日當天晚間確實有叫證人丙○○之車輛，
    並與另外2名不知名之成年男子一同前往證人許尹上揭臺
    中縣大里市○○路住處一節，業經被告坦認在卷，核與證人
    丙○○於警詢、偵查中及本院審理中證述情節相符，並經證
    人許尹於警詢、偵查中及本院審理中到庭指認證述明確，
    應堪認定。而被告到達證人許尹上揭住處見到證人許尹
    後，確實以：「『阿扁』違反保護令的事是妳害的，妳出入
    小心一點」、「要節制（台語）一點」、「住附近會每天過
    來『泡茶』」等語恐嚇證人許尹等情，業據證人許尹於
    歷次警詢、偵查中指述歷歷，並於本院審理中到庭結證屬實
    ；參以證人丙○○於本院審理時亦具結證稱：他們下車到一
    處民宅，在門口與屋內的人互罵等語，益徵證人許尹所述
    屬實。況證人許尹與該綽號「扁兄」之丁鏞憲原本係夫妻
    關係，證人許尹曾對該丁鏞憲向法院聲請核發保護令，嗣
    該丁鏞憲因於96年10月29日因違反保護令事件而遭警察以現
    行犯逮捕等節，亦據證人許尹於歷次警、偵訊及本院審理
    時證述明確，復有本院96年暫家護字第986號民事暫時保護
    令、臺灣彰化地方法院檢察署96年度偵字第10013號起訴書
    、臺灣彰化地方法院97年員簡字第129號判決暨臺灣高等法
    院被告前案紀錄（丁鏞憲）在卷可稽，亦堪信為真實。相互
    勾稽上開事證，丁鏞憲既確實與證人許尹因家庭關係衍生
    糾紛，丁鏞憲依該保護令本不得靠近、騷擾證人許尹，卻
    仍知法犯法，終至因而遭警察逮捕進而官司纏身，顯見丁鏞
    憲確實有動機去騷擾證人許尹，惟礙於家庭保護令之故，
    乃委由本件被告糾眾前往證人許尹居處騷擾，堪可認定；
    加以該等「「『阿扁』違反保護令的事是妳害的，妳出入小
    心一點」」之話語，與丁鏞憲違反保護令亦確實有所關聯，
    由此益徵證人許尹所述屬實。被告雖辯稱：當天去是奉「
    丁鏞憲」之意前去，要許尹就債務的事情與丁鏞憲好好講
    ，根本沒有說恐嚇許尹的話語云云。惟被告於本院準備程
    序、審理中供稱：不清楚丁鏞憲與許尹之間究竟何債務糾
    紛，僅是銜丁鏞憲之命前去表達有債務就好好講清楚等語。
    果被告受丁鏞憲之託前往證人許尹家中之目的確實係處理
    債務糾紛，自無連該丁鏞憲與證人許尹間究竟係何種債務
    糾紛及債務糾紛之內容均無所悉之理，被告所辯乃與常情不
    符，自不足為採。而以被告所述上揭「『阿扁』違反保護令
    的事是妳害的，妳出入小心一點」、「要節制（台語）一點
    」、「住附近會每天過來『泡茶』」等內容之話語，加上說
    話之口氣，客觀上實足以造成證人許尹之恐懼、畏怖之心
    情，是被告此部分之犯行，自屬事證明確，無容被告以前詞
    狡辯卸責。
  (二)至有關證人許尹娘家遭人潑灑油漆之上揭起訴犯罪事實二
    、部分，被告辯稱：96年11月8日那次伊並沒有去許尹家
    中去等語。經查：
  1.96年11月8日當天晚間，證人許尹娘家確實遭人以紅色油
    漆潑灑大門門口、庭院地板、許尹之兄長許皓鈞及其妻陳
    宜珊所使用之機車、自小客車上一節，業據證人許尹於歷
    次警詢、偵查中指述明確，並於本院審理中結證屬實，復有
    監視器翻拍畫面、證人許尹提供之相片在卷可稽；而案發
    當天晚間，亦確實有人呼叫不知情之證人丙○○之車輛，前
    往證人許尹家中並於門口四處潑灑油漆一節，亦據證人丙
    ○○結證明確，是上情當認屬實。
  2.至被告所辯部分，經本院傳訊證人丙○○到庭結證乃稱：只
    有載被告去臺中縣大里市○○路176巷一帶一次，另外一次
    是被告叫車，要伊載送三名友人到同96年11月1日之臺中縣
    大里市一處民宅等語（參閱本院卷第25頁背面、第26頁正、
    背面）。此部分雖乍看與證人丙○○於97年2月17日警詢中
    所述：「（問：你先後2次載他們到大里市做何事？」都是
    「阿和」（即被告甲○○）引導我開的，2次地點都一樣。
    」、「第一次阿和他們3人下車，持著大門與對方爭吵，我
    當時在車上有聽到講話很大聲；第2次那3人在員林上車就準
    備好1桶鐵桶，當時我不知道裡面裝什麼，到達目的地之後
    ，他們3人都下車，叫我在旁邊等待……。」等語，以及證
    人丙○○於97年9月23日臺灣臺中地方法院檢察署97年度偵
    字第10549號案件偵訊中結證稱：第2次是他（即被告甲○○
    ）直接打我手機叫車，他們要我載去臺中大里……等語有所
    歧異，惟細譯證人丙○○證述內容，僅可得知96年年11月8
    日被告確實有叫車，惟究竟有無一同搭車前去證人許尹家
    中，則語焉未詳。而觀諸證人丙○○於本院審理中乃具結證
    稱：檢察官是拿著警詢筆錄問我，我應該是說第2次也是被
    告叫車，到底偵訊時是否有說被告第2次有搭車去，已經忘
    記了。我確定該次被告並未搭乘我的車前往臺中縣大里市○
    ○路176巷，被告是打電話叫我去載他，我到了後，已有他
    的數個友人在場，被告告訴我今天他不過去，叫我載送他的
    友人前往前次載送的民宅，他只告訴我他有事情不去了等語
    ；今天是因為法官訊問後，我就想起當時他叫車的情形等語
    。（參閱本院卷第25至27頁）以證人丙○○與被告間非親非
    故之關係，證人丙○○當無甘冒偽證遭判刑入獄之風險，於
    作證中翻異前詞之必要，則對照證人丙○○於警詢、偵訊中
    語意較為模糊之證述內容，及於本院審理中專門針對該問題
    而為之證述，本院認應以證人丙○○於本院審理中所為之證
    述內容較為可採，被告此處所辯，尚非不可採信。
  3.惟按，以自己共同犯罪之意思，參與實施犯罪構成要件以外
    之行為，或以自己共同犯罪之意思，事先同謀，而由其中一
    部分人實施犯罪之行為者，均為共同正犯，司法院大法官會
    議解釋第109號著有解釋文明示。本件被告縱於96年11月8日
    未搭乘證人丙○○之車輛與其他姓名、年籍不詳之成年男子
    共同前往證人許尹之家中，惟該等有前去之成年男子係被
    告甲○○交代證人丙○○載往證人許尹家中，且該等人士
    於上車之際即手持鐵桶，直驅證人許尹家中後，旋即下車
    四處潑灑油漆等節，業據證人丙○○於本院審理中到庭結證
    明確，現見被告就該等不知名之成年男子前往許尹家中之
    目的為何，當屬知之甚詳，揆諸上開說明，堪認被告就此部
    分恐嚇證人許尹之犯行，乃具有自己共同犯罪而事先同謀
    ，推由其中一部份人實施犯罪之意思，自屬本件犯行之共同
    正犯無訛，不容被告徒以：那天並沒有到現場去、不知道他
    們有潑灑油漆云云矯飾卸責。
  4.而由卷附現場遭潑灑油漆之情形觀之，該等油漆之顏色係近
    似動物鮮血顏色之大紅色，經人四處潑灑在住家大門口、庭
    院地板以及所使用之汽車、機車上，委實令人有血跡斑斑似
    的怵目驚心之恐怖感受，此等行為顯然已足以對居住於該處
    之證人許尹及其家屬造成生命、身體、財產遭受危害之恐
    怖心情，應屬甚明。
  5.是被告此部分之犯行，亦應屬事證明確，堪為認定。
  (三)綜上所述，本件被告上揭二次恐嚇犯行，均屬事證明確，應
    依法論科。
二、核被告所為，係犯刑法第305條之恐嚇危害安全罪。其先後
    二次恐嚇犯行間，犯意各別，行為互殊，應予分論併罰；而
    被告先後二次犯行，均與各次犯行中之真實姓名、年籍不詳
    之成年人間，具有犯意聯絡及行為之分擔，均應依刑法第28
    條之規定論以共同正犯。爰審酌被告受人之託，以言語、潑
    灑油漆之方式恫嚇證人許尹及其家屬，所為之言行舉止已
    造成證人許尹及其家人心中極大之負擔，且犯後矢口否認
    犯行，復矯飾卸責，顯然未見有何悔意，並斟酌其犯罪之動
    機、手段等一切情狀，就其各次犯行，分別量處如主文所示
    之刑，並定其應執行之刑，且依刑法第41條第1項前段之規
    定，諭知易科罰金之折算標準，以示懲儆。另有關本件第2
    次恐嚇犯行中，該等不詳姓名之成年人所持之油漆、鐵桶均
    未扣案，為免將來執行困難，爰不另為沒收宣告之諭知，附
    此敘明。
三、至公訴人起訴認被告甲○○就犯罪事實二、部分所示潑灑油
    漆於他人住宅木門、地板及機車之烤漆、椅墊部分，構成刑
    法第354條之毀損罪部分：
  (一)公訴意旨略以：被告甲○○於96年11月8日夥同姓名、年籍
    均不詳之成年男子前往上揭臺中縣大里市○○路176巷95號
    民宅，將油漆四處潑灑在該處門口，恫嚇證人許尹，致生
    危害於安全，因而毀損該等住宅木門、地板及機車之烤漆、
    椅墊等語。
  (二)按犯罪之被害人，得為告訴；案件為告訴乃論之罪，未經告
    訴，應諭知不受理判決，刑事訴訟法第232、303條第3款定
    有明文。又告訴乃論之罪，以有告訴權人提出合法告訴為訴
    追之條件，若未經合法告訴而逕行起訴，其訴追條件尚未具
    備，法院不應予以受理，最高法院87年度台上字第3923號著
    有判決可資參照。經查：本件該臺中縣大里市○○路176巷
    95號民宅係證人許尹娘家住處，房子是證人許尹之母親
    買的，而該處遭潑灑油漆之機車、汽車，則係證人許尹之
    兄長許皓鈞及其妻陳宜珊所有及使用之交通工具，業經證人
    許尹於本院審理中到庭說明在卷，該等物品顯均非證人許
    尹所有或所使用之物品；而本院遍查全卷，亦無該民宅、
    機車、汽車所有人提出告訴之資料與記載，證人許尹復於
    本院審理中稱：當時家人怕被報復，所以沒有提出告訴等語
    ，並有車號查詢重型機車車籍資料在卷可稽。另證人許皓鈞
    亦於警詢、偵查中表明不願為告訴之意旨，故此部分自屬未
    據合法告訴權人告訴，揆諸前開說明，公訴人此部分之起訴
    ，自有訴追條件之欠缺，原應不予以受理，惟公訴人認被告
    此部分之犯行，與上揭已成罪之恐嚇罪部分（96年11月8日
    潑灑油漆該次），具有想像競合之裁判上一罪關係，是本院
    就此不另為不受理判決之諭知，在此一併敘明。
據上論斷，應依刑事訴訟法第299條第1項前段，刑法第305條、
第28條、第51條第5款、第41條第1項前段，刑法施行法第1條之1
第1項、第2項前段，判決如主文。
本件業經檢察官乙○○到庭執行職務。
中    華    民    國    98    年    3     月    26    日
                  刑事第十四庭  法  官  林學晴
以上正本證明與原本無異。
如不服本判決應於收受判決後10日內向本院提出上訴書狀，並應
敘述具體理由；其未敘述上訴理由者，應於上訴期間屆滿後20日
內向本院補提理由書（均須按他造當事人之人數附繕本）「切勿
逕送上級法院」。
                                書記官  簡雅文
中    華    民    國    98    年    3     月    26    日
附錄論罪科刑法條
 中華民國刑法第305條
（恐嚇危害安全罪）
以加害生命、身體、自由、名譽、財產之事，恐嚇他人致生危害
於安全者，處2年以下有期徒刑、拘役或3百元以下罰金。


司法院資訊處製作；財團法人民間司法改革基金會備份。
